臺中高等行政法院裁定
　　　　　　　　　　　　　　 　九十三年度簡字第二二五號
原　　　告　甲○○
訴訟代理人　戊○○
被　　　告　彰化縣政府
代　表　人　乙○○
被　　　告　彰化縣稅捐稽徵處
代　表　人　丙○○
訴訟代理人　丁○○
上列當事人間因牌照稅事件，原告不服彰化縣政府中華民國九十
三年十月十六日府法訴字第○九三○一六八○四一號訴願決定，
提起行政訴訟。本院裁定如下︰
　　主  文
原告之訴駁回。
訴訟費用由原告負擔。
    理　由
一、按原告之訴，有起訴不合程式或不備其他要件者，行政法院
    應以裁定駁回之，為行政訴訟法第一百零七條第一項第十款
    所明定。
二、本件緣原告所有ＭＶ－０４８７號自用小客貨車，汽缸總排
    氣量一、三九七立方公分，八十九年度全年使用牌照稅應納
    稅額為新台幣（下同）七、一二○元。嗣經原告於八十九年
    十二月二十六日檢附相關證明文件申請依行為時使用牌照稅
    法第七條第一項第九款但書規定免徵使用牌照稅，經被告彰
    化縣稅捐稽徵處核准自八十九年十二月二十六日起免徵，八
    十九年度應納使用牌照稅變更為七、○○三元，繳納期限展
    延至九十年四月九日止，惟原告未依限繳納，被告彰化縣稅
    捐稽徵處遂將案件移送法務部行政執行署彰化行政執行處執
    行。原告不服被告彰化縣稅捐稽徵處九十三年度移送行政執
    行案件移送書等，提起訴願，經訴願決定機關為「訴願不受
    理」決定，遂提起本件行政訴訟。
三、原告起訴意旨略以：原告於八十九年一月起備齊行照、殘障
    手冊、身分證、印章等，委任戊○○數次至被告彰化縣稅捐
    稽徵處所屬員林分處辦理殘障車輛免徵牌照稅申請，卻屢遭
    拒絕受理申請，迨至八十九年十二月二十六日不得已向被告
    再抗議，被告始於是日依原告申請核准免稅，此期間被告彰
    化縣稅捐稽徵處所屬員林分處屢不受理原告申請當屬被告之
    過。又被告彰化縣稅捐稽徵處改定八十九年度牌照稅額為七
    、○○三元，原告收受繳款書後即於九十年三月四日由訴訟
    代理人親到被告處口頭異議，非如被告彰化縣稅捐稽徵處所
    稱未依法申請復查，另原告於九十三年收受補發稅額為七、
    一二○元之繳款書，其上載繳款期限為改訂至九十三年八月
    三十一日止，爰請求（經本院闡明）撤銷被告課徵原告八十
    九年牌照稅七、○○三元，滯納金一、○五○元及違反牌照
    稅罰鍰一四、○○○元等處分。
四、經查，有關使用牌照稅之稽徵，由直轄市及縣（市）主管稽
    徵機關辦理，為使用牌照稅法第三條第三項前段所明定，又
    本件原告所有上開車輛之牌照稅係由被告彰化縣稅捐稽徵處
    發單課徵，有繳款書在卷可佐。足認本件原告請求撤銷系爭
    車輛之上開牌照稅、滯納金及罰鍰之處分機關為被告彰化縣
    稅捐稽徵處而非被告彰化縣政府，經本院對原告闡明，原告
    仍主張以彰化縣政府為被告，因彰化縣政府並非原處分機關
    ，是本件原告請求被告彰化縣政府為上開聲明部分，顯為誤
    列被告機關，依行政訴訟法第一百零七條第二項準用同條第
    一項之規定，原告此部分有同項第十款之情形，應予駁回。
五、次按納稅義務人對於核定稅捐之處分如有不服，依核定稅額
    通知書所載有應納稅額或應補徵稅額者，應於繳款書送達後
    ，於繳納期間屆滿翌日起算三十日內，依規定格式，敘明理
    由，連同證明文件，申請復查，稅捐稽徵法第三十五條第一
    項第一款定有明文。本件原告八十九年使用牌照稅事件，經
    被告彰化縣稅捐稽徵處（以下被告均指該處）發單課徵七、
    ○○三元，繳納期間自九十年三月十日起至同年四月九日止
    ，原告於九十年三月廿二日收受被告該繳款書，均有繳款書
    及郵件回執在卷可稽。是原告如對被告該課稅處分不服，自
    應依稅捐稽徵法第四十九條、第三十五條第一項第一款之規
    定，於上開繳納期間屆滿翌日起算三十日內，依規定格式，
    敘明理由，連同證明文件，向被告申請復查。本件原告雖稱
    其收受繳款書後，即於九十年三月四日由訴訟代理人親到被
    告處口頭異議乙節，縱有其事，因依上開規定，向稅捐稽徵
    機關申請復查，有一定之格式，原告對上開繳款書口頭異議
    後，仍應向被告補行法定格式，而其並未如此為之，不得謂
    有符合稅捐稽徵法第三十五條第一項第一款規定之復查程序
    ，此部分原告逕為起訴，尚難稱合法。
六、復按使用牌照稅法第二十五條規定「交通工具所有人或使用
    人未於繳款書所載繳納期間內繳清應納稅款者，每逾二日按
    滯納數額加徵百分之一滯納金，逾三十日仍未繳納者，移送
　　法院強制執行。」是稅捐稽徵機關依此規定對納稅義務人加
　　徵滯納金，自為對納稅義務人不利處分，納稅義務人如對該
　　處分不服，亦應依稅捐稽徵法第四十九條、第三十五條第一
    項第一款之規定向稅捐稽徵機關申請復查，被告於九十二年
    十月二十八日以彰稅消字第○九二○○九一一五三號函原告
    ，卷附該函記載原告未繳納八十九年其所有ＭＶ－０４８７
    號自用小客貨車牌照稅七、○○三元，依規定加徵滯納金一
    、○五○元，並已移送彰化行政執行處強制執行，即原告未
    依期限繳納上開牌照稅，被告對原告送達上開牌照稅之繳款
    書外，並未另對原告為滯納金之繳款書（被告稱滯納金係移
    送執行之問題），又按行政機關之公文書，是否為行政處分
    ，應不拘泥於文字及用語，探求其真意，從實質上認定，被
    告上開函件即為本件對原告關於滯納金之處分（至於牌照稅
    部分已處分在前），被告於該函後之九十三年六月三日行政
    執行案件移送書（移送案號：ＮＷ２Ｋ00000000號
    ），關於滯納金部分，對原告而言，自非行政處分。又被告
    該函並未依行政程序法第九十八條之規定告知原告救濟期間
    ，依同條第三條第三項之規定，原告得於該函送達後一年內
    向被告聲明不服即按前述稅捐稽徵法第三十五條第一項第一
    款之規定向被告申請復查，惟本件關於滯納金部分，原告仍
    未向被告申請復查，此部分起訴，亦有未合。
七、關於原告請求撤銷被告因其違反牌照稅處罰鍰一四、○○○
    元之部分，被告陳稱並未對原告有此罰鍰處分。經查，原告
    係依交通部公路總局台中區監理站彰化監理站九十三年十月
    廿五日中監彰字第○九三○○二六三五八號函中所載原告違
    反牌照稅罰鍰一四、○○○元，認被告有對原告為此處分，
    惟經本院向彰化監理站查詢結果，該站以卷附傳真資料函稱
    該罰鍰係誤載所致，原告又未提出被告有對其為此處分之繳
    款書，是被告並無對原告為上開罰鍰一四、○○○元之行政
    處分存在，可資認定，原告此部分訴訟，亦與法有違。又依
    卷附傳真資料，被告已對原告製作違章案件罰鍰繳款書，罰
    鍰金額為七千元，繳納期間為九十四年二月八日至同月十五
    日止，並註明對於罰鍰之處分如有不服，請於繳款期間屆滿
    起三十日內．．．向本稽徵機關申請復查。是原告如對被告
    該處分不服，自應依稅捐稽徵法第四十九條、第三十五條第
    一項第一款規定之期間及程序向被告申請復查，併予敘明。
八、綜上所陳，本件原告之訴，均與法有違，依首開說明，應予
    駁回。
據上論結，本件原告之訴為不合法，依行政訴訟法第二百三十六
條、第一百零七條第一項第十款、第一百零四條、民事訴訟法第
九十五條、第七十八條，裁定如主文。
中　　華　　民　　國　　九十四　年　二　月　二十五　　日
                              法  官　許　武　峰
以上正本證明與原本無異。
如不服本裁定，應於裁定送達後10日內，以本訴訟事件所涉及之
法律見解具有原則性者，始得向本院提出抗告狀並表明抗告理由
，經最高行政法院許可，否則不得抗告；如於本裁定宣示後送達
前提起抗告者，應於裁定送達後10日內補提抗告理由書（均應依
對造人數提出繕本）。提起抗告應繳納送達用雙掛號郵票390元
（34元及5元郵票各10份)。
中　　華　　民　　國　　九十四　年　二　月　二十五　　日
                              書記官  王  永  慶
